【裁判字號】    88,上訴,1774
【裁判日期】    890302
【裁判案由】    偽造文書等
【裁判全文】
臺灣高等法院高雄分院刑事判決          八十八年度上訴字第一七七四號
    上  訴  人  臺灣高雄地方法院檢察署檢察官
    上  訴  人
    即  被  告  乙  ○
    選任辯護人  戴慕蘭
右上訴人因被告偽造文書等案件，不服臺灣高雄地方法院八十七年度訴字第二五八九
號中華民國八十八年十一月五日第一審判決（起訴案號：臺灣高雄地方法院檢察署八
十七年度偵字第九四九五號、併辦案號：同署八十八年度偵續字第三七八號），提起
上訴，本院判決如左：
      主      文
原判決撤銷。
乙○連續意圖為自己不法之所有，而侵占對於業務上所持有之物，處有期徒刑壹年。
民國八十六年四月二十三日車牌號碼ＹＫ─六０００號汽車買賣合約書上偽造之「戊○○」署押貳枚，均沒收。
      事      實
一、乙○於民國八十五年六月一日起，至八十六年五月間止，受僱於丙○○在高雄市
    新興區○○○路一０三號「高大當舖」擔任經理一職，全權負責當舖典當及收款
    之業務，為從事業務之人，詎意圖為自己不法所有之概括犯意，連續於附表所示
    之時間、地點，對於業務上持有附表所示當舖客戶所交付之金錢，以變易持有之
    意思為所有而侵占入己。復承上之概括犯意，明知車牌號碼ＹＫ─六０００號、
    ＳＡＡＢ牌、甲元一九九五年份之自用小客車原係趙士賢所有（登記在紹世建設
    股份有限甲司名義下），自八十五年四月十九日起質當於「高大當舖」三個月，
    為已逾三個月未回贖之流當品，經丙○○授權同意變賣，竟意圖為自己不法之所
    有，於八十六年四月二十三日，在「高大當舖」冒用「戊○○」（應為趙士賢之
    誤）名義偽造汽車買賣合約書一份，並出示該合約書向己○○誑稱：願出賣該汽
    車，伊將負責於三個月內清償該汽車之貸款，俟清償期限屆至即可將該汽車過戶
    ，致己○○不疑有他，陷於錯誤，而交付三十六萬元之定金給其收執。乙○收受
    三十六萬元後，變易持有之意思為所有之意思，而侵吞入己，足以生損害於丙○○、己○○、戊○○等人。嗣因乙○遲未協同辦理過戶手續，經己○○向監理機
    關查詢後，始查悉該汽車已遭人謊報遺失（按為趙士賢申報，涉嫌誣告部分檢察
    官另案偵查），無法過戶，始查獲上情。
二、案經己○○訴由臺灣高雄地方法院檢察署檢察官偵查起訴及併案審理。
      理      由
一、訊據被告乙○固不否認於右揭時地將上開車牌號碼ＹＫ─六０００號自用小客車
    轉賣交給己○○，並以「戊○○」名義簽訂汽車買賣合約書等事實，惟矢口否認
    有何業務侵占、詐欺等犯行，辯稱：轉賣上開汽車事先有徵得「高大當舖」會計
    丁○○之同意，且己○○所交付之三十六萬元已轉交給丁○○云云，附表客戶之
    款項均已交給甲司會計。經查：右揭犯罪事實，業據告訴人己○○於偵訊時指述
    綦詳，並有汽車買賣合約書、「高大當舖」編號０００七六四號當票（均影本）
    各一紙、及車輛竊盜、車牌失竊資料個別查詢報表一紙附卷足憑。又案外人趙士
    賢並沒有授權被告簽署汽車買賣合約書，及被告並未將上開三十六萬元定金交予
    丁○○等情，業據證人趙士賢、丁○○、被害人丙○○等人分別於偵審中陳述綦
    詳。被告上開所辯，顯係事後卸責之詞，不足採信。至於「高大當舖」負責人丙○○、會計丁○○均否認同意被告變賣上開汽車，惟法院質之被告乙○辯稱：「
    如果我沒經過老闆同意賣車，車子放在車庫，如何出車給我，車庫另由一名許姓
    老闆負責，車子放在車庫由他保管。」等語（原審卷第十五頁背面），且證人陳
    俊勳於本院證述：丙○○於八十六年四月間，打電話跟我說要賣這部車，後來乙○把車子牽過來要賣我等語（本院八十九年二月十七日審判筆錄），復有證明書
    乙紙附卷足憑，倘丙○○未同意賣車，系爭車輛如何出車？未出車即無交付被告
    乙○持有，其如何變易持有為所有？丙○○如未同意賣車，係無權處分之問題，
    亦不構成侵占罪責。丙○○、丁○○所述，不同意賣車云云，應不足採。
二、併辦案件之侵占犯行，業經告訴人丙○○指訴綦詳，核與證人即當舖客戶張鴻禧
    、戴偉仁、李順建（改名李崇璋）、向章智、謝書豪、己○○到庭證述情節相符
    （八十七年偵續字第二三四號卷第九頁、本院八十九年一月十一日訊問筆錄），
    且被告乙○未將上開款項交予甲司會計等情，業據證人丁○○證稱屬實，且客戶
    交付款項入乙○帳戶，復有台中區中小企業銀行入戶電通知單二張足憑，被
    告上開辯解，顯係卸責之詞，不足採信。至於丙○○出具之收據乙紙（原審卷第
    五十三頁），亦經丙○○證述：因我登報追償，跟他說先還五十萬元之後，他答
    應還餘款等語，益證被告犯行，堪以認定。
三、核被告所為，係犯刑法第二百十六條、第二百十條之行使偽造私文書罪、第三百
    三十九條第一項之詐欺取財罪、第三百三十六條第二項之業務侵占罪。被告偽造
    私文書之低度行為為行使之高度行為所吸收，不另論罪。被告所犯上開各罪間，
    有方法結果之牽連關係，依刑法第五十五條之規定，應從較重之業務侵占罪處斷
    。其多次業務侵占犯行，時間緊接、方法同一，觸犯相同犯罪構成要件之罪名，
    顯係基於概括犯意，係連續犯，依刑法第五十六條規定，以一罪論，並加重其刑
    。
四、併辦意旨另以，被告乙○意圖為自己不法之所有，於八十五年十一月廿九日至八
    十六年十一月六日止，侵占客戶李遠道、邱陳麗雲、蔡振南、黃鐘弘、陳俊勳交
    付之款項及車牌號碼ＹＥ八四七六號自小客車，又詐欺客戶曲有光六萬元、劉祿
    道四萬元、劉鴻志十萬元云云。本院質之被告乙○否認上情，證人陳俊勳到庭證
    述：「乙○他拿一部ＴＯＹＯＴＡ之車子來跟我換成ＢＭＷ車號ＹＥ八四七六號
    車子，他有拿十萬元給我」等語，告訴人亦無法舉出確切證據證明被告涉犯上開
    犯行，此部分犯罪無法證明，惟此部分與前述論罪部分，甲訴人認有連續犯之裁
    判上一罪關係，爰不另為無罪諭知。
五、原審論罪科刑，固非無見，惟原審判決對於併辦部分，未及論述及誤認丙○○不
    同意被告乙○出售車牌號碼ＹＫ－六０００號自用小客車，容有未合。被告上訴
    ，否認犯罪，雖無理由，惟甲訴人以未審酌併案之理由上訴，為有理由，自應撤
    銷改判。爰審酌被告受僱當舖經理，多次侵占客戶交付之款項又冒用他人名義簽
    署合約書，以變賣流當品，侵占出售款，惟念其離職時已賠償被害人丙○○五十
    萬元等情，量處如主文所示之刑。汽車買賣合約書上「戊○○」署押二枚，係被
    告所偽造，依刑法第二百十九條沒收。
據上論結，應依刑事訴訟法第三百六十九條第一項前段、第三百六十四條、第二百九
十九條第一項前段、刑法第二百十條、第二百十六條、第三百三十九條第一項、第三
百三十六條第二項、第五十五條、第五十六條、第二百十九條、罰金罰鍰提高標準條
例第一條前段，判決如主文。
本案經檢察官林炳雄到庭執行職務。
中    華    民    國     八十九     年       三       月     二         日
                              臺灣高等法院高雄分院刑事第七庭
                                  審判長法官  李文雄
                                        法官  王光照
                                        法官  郭雅美
右正本證明與原本無異。
如不服本判決，應於判決送達後十日內向本院提出上訴狀，其未述理由者並應於提
出上訴狀後十日內向本院補提理由書（應附繕本)。
                                      書記官  楊琇茹
中    華    民    國     八十九     年       三       月     三         日
附表
┌──┬──────┬────┬─────┬──────────────┐
│編號│  客戶名稱  │犯罪時間│ 侵占金額 │ 犯      罪      地      點 │
│    │            │        │（新台幣）│                            │
├──┼──────┼────┼─────┼──────────────┤
│ １ │張鴻禧      │9.    │十八萬元  │高雄市新興區○○○路一０三號│
├──┼──────┼────┼─────┼──────────────┤
│ ２ │戴偉仁      │3.    │三十萬元  │〞                          │
├──┼──────┼────┼─────┼──────────────┤
│ ３ │李順建      │12.10.  │十五萬元  │高雄市○○○路十一號        │
│    │(改名李崇璋)│        │          │                      │
├──┼──────┼────┼─────┼──────────────┤
│ ４ │向章智      │1.16.  │十五萬元  │高雄市新興區○○○路一０三號│
│    │            │3.16.  │五萬元    │                            │
├──┼──────┼────┼─────┼──────────────┤
│ ５ │謝書豪      │11.6.  │二十萬元  │〞                          │
│    │            │3.10.  │十萬元    │                            │
├──┼──────┼────┼─────┼──────────────┤
│ ６ │吳明發      │11.  │二十五萬元│〞                          │
├──┼──────┼────┼─────┼──────────────┤
│ ７ │蕭文杰      │2.  │二十萬元  │上開款項由客戶蕭某入乙○所│
│    │            │        │          │有之帳戶                    │
└──┴──────┴────┴─────┴──────────────┘
附錄本判決論罪科刑之法條：
刑法第二百十條：
偽造、變造私文書，足以生損害於甲眾或他人者，處五年以下有期徒刑。
刑法第二百十六條：
行使第二百十條至第二百十五條之文書者，依偽造、變造文書或登載不實事項或使登
載不實事項之規定處斷。
刑法第三百三十九條第一項：
意圖為自己或第三人不法之所有，以詐術使人將本人或第三人之物交付者，處五年以
下有期徒刑、拘役或科或併科一千元以下罰金。
刑法第三百三十六條第二項：
對於業務上所持有之物，犯前條第一項之罪者，處六月以上五年以下有期徒刑，得併
科三千元以下罰金。
                                                                        Ｂ


司法院資訊處製作；財團法人民間司法改革基金會備份。
